ACORDAO-COMPLETO-2511813

ACÓRDÃO 17969/2021 ATA 36/2021 - SEGUNDA CÂMARA

VISTOS, relatados e discutidos estes autos de tomada de contas especial instaurada pelo Ministério do Turismo (Mtur) , em desfavor do Sr. James Marlan Ferreira Barbosa (XXX.567.204-XX) , ex-prefeito do município de Limoeiro de Anadia/AL, em razão da impugnação de despesas do Convênio 1391/2009 (Siconv 717482) , firmado entre o citado Ministério e o Município de Limoeiro de Anadia/AL, que teve por objeto o apoio à realização do "Festival do Limão 2009",
ACORDAM os Ministros do Tribunal de Contas da União, reunidos em sessão da Segunda Câmara, diante das razões expostas pelo relator, em:
9.1. nos termos do art. 12, § 3º, da Lei 8.443/1992 c/c o art. 202, § 8º, do RI/TCU, considerar revel a empresa Show Premium Consultoria e Eventos Ltda (CNPJ: 09.412.290/0001-55) , dando-se prosseguimento ao processo;
9.2. nos termos dos arts. 1º, inciso I; 16, inciso II, da Lei 8.443/92 c/c os arts. 19, parágrafo único e 23, inciso II, da mesma Lei, e com os arts. 1º, inciso I; 208 e 214, inciso II, do Regimento Interno/TCU, julgar regulares com ressalvas do Sr. James Marlan Ferreira Barbosa (CPF XXX.567.204-XX) , ex-prefeito do Município de Limoeiro de Anadia/AL (gestões 2009-2012 e 2014-2016) e com fundamento no art. 161, do Regimento Interno/TCU, julgar regulares com ressalvas as contas da Empresa Show Premium Consultoria e Eventos Ltda (CNPJ: 09.412.290/0001-55) , em razão do aproveitamento das circunstâncias objetivas a ela aplicáveis; 
9.3. determinar à Prefeitura de Limoeiro da Anadia/AL, que:
9.3.1. nos eventos artísticos custeados com recursos federais do Ministério do Turismo, observe as disposições da Portaria MTur 182/2016, que exigem, quando da formalização da proposta de convênio, a identificação do representante legal do artista, pessoa física ou jurídica, em caráter exclusivo, estabelecida por contrato registrado em cartório, bem como a apresentação dos últimos comprovantes fiscais que registrem os cachês recebidos pelos artistas ou bandas, sendo no mínimo dois provenientes de entidades públicas e dois provenientes de entidades privadas;
9.3.2. na contratação de serviços de infraestrutura e outros não ligados estritamente à contratação dos artistas, observe as disposições da Lei 14.133/2021 e/ou da Lei 8.666/1993, enquanto vigente, relativas à possibilidade de dispensa ou inexigibilidade de licitação;
9.4. enviar cópia desta decisão aos responsáveis e ao Ministério do Turismo-MTur, nos termos do Memorando-Circular 58/2018-Segecex, de 12/11/2018, para ciência, informando que a presente deliberação, acompanhada do Relatório e do Voto que a fundamenta, está disponível para a consulta no endereço virtual https://www.tcu.gov.br/acordaos, além de esclarecer que, caso requerido, o TCU poderá fornecer sem custos as correspondentes cópias, de forma impressa.

Tomada de contas especial contra o Sr. James Marlan Ferreira Barbosa (ex-Prefeito Municipal de Limoeiro de Anadia/AL). Não encaminhamento da documentação exigida para a prestação de contas do Convenio 1391/2009 (Siafi 717482/2009) firmado com o Ministério do Turismo para "incentivar o turismo, por meio do apoio a realização do evento intitulado: Festival do limão 2009".

Segunda Câmara

Prefeitura Municipal de Limoeiro de Anadia - AL.

3. Interessados/Responsáveis:
3.1. Interessado: Ministério do Turismo (05.457.283/0001-19)
3.2. Responsáveis: James Marlan Ferreira Barbosa (XXX.567.204-XX); Show Premium Consultoria e Eventos Ltda - ME (09.412.290/0001-55).

13.1. Ministros presentes: Bruno Dantas (Presidente), Augusto Nardes, Aroldo Cedraz e Raimundo Carreiro (Relator).

RAIMUNDO CARREIRO

Trata-se de tomada de contas especial instaurada pelo Ministério do Turismo (MTur) , em desfavor de James Marlan Ferreira Barbosa, prefeito do município de Limoeiro de Anadia/AL, em razão de impugnação de despesas do Convênio 1391/2009 (Siconv 717482) , firmado entre o citado Ministério e o Município de Limoeiro de Anadia/AL, que teve por objeto o apoio à realização do "Festival do Limão 2009".
2.	Reproduzo, no essencial e com ajustes de forma, nos termos do art. 1º, § 3º, inciso I, da Lei 8.443/92, a derradeira instrução produzida pela Secretaria de Controle Externo de Tomada de Contas Especial (Secex-TCE) à peça 33, endossada pelo corpo diretivo da Unidade (peças 34-35) e que contou com a anuência do representante do MP/TCU, Subprocurador-Geral Lucas Rocha Furtado (peça 36) .
"INTRODUÇÃO 
1. Cuidam os autos de tomada de contas especial instaurada pelo Ministério do Turismo (Mtur) , em desfavor do Sr. James Marlan Ferreira Barbosa, prefeito do município de Limoeiro de Anadia/AL, em razão de impugnação de despesas do Convênio 1391/2009 (Siconv 717482) , firmado entre o citado Ministério e o Município de Limoeiro de Anadia/AL, que teve por objeto o apoio à realização do "Festival do Limão 2009" (peça 1, p. 9-57) . 
HISTÓRICO 
2.	Conforme o plano de trabalho do convênio (peça 1, p. 19-23) , esse ajuste financiaria os seguintes itens de serviços do "Festival do Limão 2009". 
	Número 
	Item 
	Valor (R$ 1,00) 

	1 
	Show da banda A Farra. 
	23.000,00 

	2 
	Show da banda Aviões do Forró. 
	80.000,00 

	3 
	Locação de Iluminação. 
	10.000,00 

	4 
	Locação Palco. 
	25.000,00 

	5 
	Locação de Som. 
	25.000,00 

	6 
	Locação de um gerador de 180 KVA's para quatro dias. 
	14.000,00 

	7 
	Show da Banda Bakanas. 
	25.000,00 

	8 
	Show da banda Forró dos Plays. 
	45.000,00 

	9 
	Show da banda Cavalo de Pau. 
	30.000,00 

	10 
	Show do cantor Amado Batista. 
	80.000,00 

	11 
	Show da cantora Mirella e banda Doce Aventura. 
	16.000,00 

	12 
	Show do cantor Padre Antônio Maria. 
	50.000,00 

	Total 
	423.000,00 

3.	De acordo com o disposto na cláusula quinta do termo de convênio, foram previstos R$ 423.000,00 para a execução do objeto, dos quais R$ 400.000,00 seriam repassados pelo concedente e R$ 23.000,00 corresponderiam à contrapartida (peça 1, p. 46) .  Os recursos federais foram repassados em duas parcelas de R$ 300.000,00 e R$ 100.000,00 em 11/1/2010 (peça 1, p. 59) . 
4.	O ajuste vigeu no período de 1/12/2009 a 4/3/2010, e previa a apresentação da prestação de contas até 4/4/2010, conforme cláusulas quarta e décima segunda do termo do ajuste, relativas à vigência e ao prazo para apresentação da prestação de contas (peça 1, p. 46 e 52) . 
5.	O MTur realizou supervisão in loco e apresentou o relatório 303/2009, no qual atestou que as ações do Plano de Trabalho do Convênio 1391/2009 foram executadas e concluiu que houve a efetiva execução do referido convênio de acordo com o Plano de Trabalho apresentado (peça 1, p. 63-72) . 
6.	O Município enviou a prestação de contas em 8/6/2010, no entanto, tais documentos não foram acostados a este processo (peça 1, p. 73) .  
7.	Em 4/12/2012, foi emitida a Nota Técnica de Análise 554/2012, que concluiu não terem sido apresentados elementos suficientes que permitissem a aprovação da prestação de contas (peça 1, p. 7477) . A Nota apresentou proposta de se diligenciar ao Município para apresentar relatório preenchido de acordo com o plano de trabalho aprovado com relação ao relatório de cumprimento do objeto, relatório de execução físico-financeira, fotografias, filmagens e/ou material de divulgação pós-evento, que comprovassem a efetiva realização do evento e utilização da logomarca do MTur, bem como  referente à contratação das bandas Afarra e Cavalo de Pau, declaração do convenente atestando a realização do evento e atestando a gratuidade do evento, bem como declaração de autoridade local atestando a realização do evento. 
8.	Em 8/4/2013, em atendimento à diligência do MTur, o Município encaminhou a documentação solicitada, quais sejam: relatório de cumprimento do objeto e de execução físico-financeira; comprovação da realização do evento com fotos e da apresentação artística musical da banda Cavalo de Pau e declarações do convenente e da autoridade local atestando a realização do evento e da gratuidade do evento (peça 1, p. 79) . 
9.	Registre-se que a documentação não consta no presente processo, apenas o ofício do município encaminhando.  
10.	O MTur emitiu Nota Técnica de Análise 419/2013, considerando que a ressalva com relação às bandas Afarra e Cavalo de Pau não foi sanada, pois as fotografias encaminhadas foram insuficientes para a comprovação, bem como a declaração de autoridade local não foi aceita por aquele Ministério (peça 1, p. 80-92) .  O Município encaminhou em 10/6/2013 a documentação exigida pelo MTur (peça 1, p. 83) , porém não consta neste processo. 
11.	O MTur em Nota Técnica de Reanálise 781/2013 (peça 1, p. 85-87) não considerou a resposta do convenente com relação às apresentações artísticas das bandas Afarra e Cavalo de Pau, e concluiu que as contas foram aprovadas em parte, situação que tornava pertinente o recolhimento dos valores dos itens reprovados. 
12.	Em Nota Técnica de Análise Financeira 532/2013, além da falta de comprovação apontada pela Nota Técnica de Reanálise 781/2013, constou que o convenente não inseriu no Siconv documentos que comprovassem o procedimento licitatório ou o embasamento legal para a contratação da empresa Premium Consultoria e Eventos Ltda. por inexigibilidade de licitação, bem como as publicações acerca das contratações realizadas, os extratos, notas fiscais, certidões, comprovantes de pagamentos, restituição das tarifas bancárias, devolução do saldo e declarações enviadas (peça 1, p. 88-94) . 
13.	Já na Nota Técnica de Reanálise Financeira 564/2013, o MTur conclui que as cartas de exclusividades e/ou os contratos de cessão de direitos e obrigações do Siconv não justificam a contratação dos shows artísticos por inexigibilidade, reprovando, assim, o item, bem como a inserção no Siconv da documentação solicitada na Nota Técnica de Análise Financeira 532/2013 (peça 1, p. 98-105) . 
14.	O município ingressou com ação ordinária com pedido de antecipação de tutela contra o a União Federal, com o objetivo de cancelar a inadimplência nos sistemas Siafi e Cadin (peça 1, p. 106117) . 
15.	Instaurada a tomada de contas especial, foi emitido o Relatório de TCE 489/2014, em 30/9/2014 (peça 1, p. 133-137) . O Tomador apontou como débito o valor total repassado de R$ 400.000,00, e indicou a responsabilidade do prefeito, James Marlan Ferreira Barbosa (2009-2012; 2014-2016) . 
16.	O processo foi remetido à Secretaria Federal de Controle Interno (SFCI) , em 1/10/2014, a qual emitiu o Relatório e o Certificado de Auditoria 393/2015, em 5/3/2015 (peça 1, p. 167-171) . Resumiu as ressalvas técnicas e financeiras ensejadoras da TCE em virtude do não encaminhamento da documentação exigida para a prestação de contas do Convênio 1.257/2010 (Siconv 742110/2009) em: 
a) o convenente não apresentou a documentação comprobatória dos seguintes itens: 
a.1)	contratação por inexigibilidade de sete bandas; 
a.2)	show da banda Afarra; 
a.3)	show da banda Cavalo de Pau. 
b) falta de justificativa e/ou documentos para a contratação dos serviços de infraestrutura por inexigibilidade de licitação ou mesmo contrato firmado para a execução dos serviços, uma vez que as cartas de exclusividade e contratos de cessão de direitos e obrigações enviados não justificam a inexigibilidade de licitação praticada, contrariando o Acórdão 96/2008-TCU-Plenário. 
17.	O Ministro de Estado do Turismo atestou ter tomado conhecimento desse processo de TCE e determinou o envio para esta Corte (peça 1, p. 179) . 
18.	Os autos foram encaminhados ao TCU para início da fase externa da TCE, onde foram inicialmente analisados pela Secex/AL, que constatou a ausência da documentação de prestação de contas da convenente nos autos, e por esse motivo, no pronunciamento da unidade de peça 2, propôs-se diligência à Assessoria Especial de Controle Interno do Ministério do Turismo, para que enviasse todos os documentos apresentados pelo Município de Limoeiro de Anadia/AL a título de prestação de contas do Convênio 1391/2009 (Siconv 717482) .  
19.	Em seguida, com base em delegação de competência conferida pelo Excelentíssimo Senhor Ministro Relator, José Múcio Monteiro, foi realizada a diligência alvitrada, por intermédio do Ofício 0012/2016-TCU/SECEX-AL (peça 3, p. 1-2) , de 8/1/2016. Em resposta à diligência, o órgão do Ministério do Turismo encaminhou ao TCU os documentos acostados às peças 5-8 (prestação de contas do convênio, peça 8, p. 16-177, e documentação complementar à prestação de contas do convênio, peça 8, p. 214-236/242-249) . 
EXAME TÉCNICO 
20. Em razão da análise empreendida na documentação apresentada a título de prestação de contas, foi proposta a citação dos responsáveis (instrução de peça 12) nos moldes transcritos a seguir: 
PROPOSTA DE ENCAMINHAMENTO 
25. 	Diante do exposto, submetemos os autos à consideração superior, propondo: 
25.1. Com fundamento nos arts. 10, § 1º, e 12, inciso II, da Lei 8.443, de 16 de julho de 1992, c/c o art. 202, inciso II, do Regimento Interno - TCU, aprovado pela Resolução - TCU 246, de 30 de novembro de 2011, realizar as citações solidárias abaixo indicadas para que os responsáveis adiante arrolados, no prazo de quinze dias, contados a partir da ciência da citação, apresentem alegações de defesa ou recolham ao cofre especificado a quantia devida, atualizada monetariamente, calculada a partir da respectiva data até a do efetivo recolhimento, abatendo-se na oportunidade a monta eventualmente ressarcida, na forma da legislação em vigor, em virtude da não comprovação da boa e regular aplicação dos recursos federais transferidos por intermédio do Convênio 1391/2009 (Siconv 717482/2009) , nos seguintes termos: 
 Ato impugnado 1: não comprovação da boa e regular aplicação dos recursos públicos. 
a) Dispositivos violados: arts. 56-58 da Portaria Interministerial MPOG/MF/CGU 127, de 29 de maio de 2008; art. 186 e art. 927 da Lei 10.406, de 10 de janeiro de 2002; alíneas "a", "h", e "ll", do item II, da Cláusula Terceira do Termo de Convênio 1391/2009 (Siconv 717482/2009) ; art. 70, parágrafo único, da Constituição Federal; e arts. 2º, 25, inciso III, 26, caput e inciso III, da Lei 8.666/1993; Acórdão 96/2008-TCU-Plenário e 2.774/2016-2ª Câmara. 
b) Composição e quantificação do débito: 
	Valor histórico (R$ 1,00) 
	D/C 
	Data Origem 

	332.380,93 
	D 
	19/1/2010 

	204,25 
	C 
	30/6/2010 

  		     Valor atualizado até 18/5/2016: R$ 511.472,21. 
c) Cofre para recolhimento: Tesouro Nacional; 
d) Qualificação dos responsáveis solidários:  
Responsável 1: 
Nome: James Marlan Ferreira Barbosa 
CPF: XXX.567.204-XX 
Período de Gestão: 1/1/2009 a 31/12/2012. 
Conduta: Não comprovar a correta e regular aplicação de parcela dos recursos federais repassados para o cumprimento do objeto pactuado por força do Convênio 1391/2009 (Siconv 717482/2009) , o qual regulou a transferência de recursos financeiros da União à Prefeitura Municipal de Limoeiro de Anadia/AL, objetivando o apoio à implementação do projeto denominado "Festival do Limão 2009", visto que: 
a) não apresentou à entidade concedente documentação para provar o pagamento de cachês às apresentações artísticas banda Aviões do Forró, banda Bakanas, banda Forró dos Plays, banda Cavalo de Pau, Cantor Amado Batista, cantora Mirella e banda Doce Aventura, cantor Padre Antônio Maria; de modo que não ficou provado o liame (nexo causal) entre os recursos federais repassados e o objeto do ajuste executado (apenas se mostrou que a dita intermediária recebeu os recursos) ;  
b) não aprovação da execução física dos itens de serviço de apresentação artística "Banda Afarra" e "Banda Cavalo de Pau", visto que a entidade convenente encaminhou à concedente fotografias que não oferecem subsídios suficientes para comprovação dos shows, pois as fotos enviadas estão em ângulo fechado e não identificam os nomes dessas bandas, impossibilitando a comprovação da apresentação dessas atrações artísticas; e enviou um compact disc (CD) contendo somente áudio que não permite comprovar a efetiva realização das apresentações no contexto do objeto conveniado; 
c) uso indevido do procedimento de inexigibilidade de licitação na contratação da empresa Show Premium Consultoria e Eventos Ltda (CNPJ 09.412.290/0001-55) para prestação dos serviços de infraestrutura do evento por se tratar de serviços comuns, sem exclusividade e disponíveis no mercado, o que exigiria a realização de procedimento licitatório; 
d) contratação irregular de intermediário entre o ente público e o artista ou empresário exclusivo, no caso, a empresa Show Premium Consultoria e Eventos Ltda  (CNPJ 09.525.117/0001-63) , por inexigibilidade de licitação, com uso de meras cartas de exclusividade restritas à data e local do evento, e sem registro em cartório, o que não equivale à contratação do artista diretamente ou por meio de seu empresário exclusivo, e nem caracteriza a inviabilidade de competição, contrariando o disposto no art. 25, inciso III, da Lei 8.666/1993 e o disposto no Acórdão 96/2008-TCU-Plenário; a situação ocorreu na contratação das atrações artísticas banda Aviões do Forró, banda Bakanas, banda Forró dos Plays, banda Cavalo de Pau, Cantor Amado Batista, cantora Mirella e banda Doce Aventura, cantor Padre Antônio Maria. 
 (...) 
Responsável 2: 
Nome: Show Premium Consultoria e Eventos Ltda (CNPJ: 09.412.290/0001-55) 
Motivo da citação: Receber da Prefeitura Municipal de Limoeiro de Anadia/AL os recursos repassados pelo Ministério do Turismo, referentes ao Convênio 1391/2009 (Siconv 717482/2009) , o qual regulou a transferência de valores financeiros da União à Prefeitura Municipal de Limoeiro de Anadia/AL objetivando o apoio à implementação do projeto denominado "Festival do Limão 2009": 
a) sem apresentar à contratante documentação para provar que fez pagamentos de cachês às apresentações artísticas banda Aviões do Forró, banda Bakanas, banda Forró dos Plays, banda Cavalo de Pau, Cantor Amado Batista, cantora Mirella e banda Doce Aventura, e cantor Padre Antônio Maria; de modo que não ficou provado o liame (nexo causal) entre os recursos públicos que lhe foram entregues e o objeto do ajuste executado (apenas mostrou que essa empresa, na condição de intermediária, recebeu da prefeitura pagamento para custear os artistas, da ordem de R$ 326.000,00, dos quais R$ 310.476,19 eram oriundos dos cofres federais, mas não demonstrou que utilizou tais recursos para pagar os artistas) .  
b) sem demonstrar a execução física de parte dos serviços previstos no contrato administrativo (oriundo do processo de inexigibilidade de licitação 006/2009) que celebrou com a referida prefeitura, custeado com recursos do convênio em alusão, quais sejam:  
b.1) apresentações artísticas "banda Afarra", no valor de R$ 23.000,00, e "banda Cavalo de Pau", no valor de R$ 30.000,00. 
 (...) 
21.	O Sr. James Marlan Ferreira Barbosa (CPF: XXX.567.204-XX) foi devidamente citado, por meio do Ofício 0621/2016-TCU/SECEX-AL, de 17/6/2016 (AR de peça 26) , e a empresa Show Premium Consultoria e Eventos Ltda.-ME (CNPJ: 09.412.290/0001-55) , por meio do Edital de peça 25, em face do exposto no Despacho de expediente de peça 24. 
22.	As alegações de defesa apresentadas pelo Sr. James Marlan Ferreira Barbosa se encontram à peça 29 e serão analisadas a seguir. No entanto, a empresa Show Premium Consultoria e Eventos Ltda.ME (CNPJ: 09.412.290/0001-55) , transcorrido o prazo regimental, permaneceu silente, devendo ser considerada revel, nos termos do art. 12, §3º, da Lei 8.443/1992. 
Alegações de defesa do responsável James Marlan Ferreira Barbosa 
Argumentos (peça 29, p. 1-4) 
23.	Preliminarmente, alega que "o Ministério do Turismo, por meio da Nota Técnica de Reanálise 781/2013, informou ao requerido que a aprovação da execução do objeto do convênio em análise estaria condicionada ao recolhimento do valor glosado de R$50.000,00, correspondente aos "itens reprovados" (R$30.000,00 despendido para a apresentação da banda Cavalo de Pau e R$20.000,00 para a apresentação da banda Afarra) , conforme peça 1, p. 99". 
24.	Por essa razão, afirma que "o Município de Limoeiro de Anadia, por meio do requerido (representante legal) , ingressou, no ano  de 2013, com ação ordinária com pedido de antecipação dos efeitos da tutela, perante a Justiça Federal da Seção Judiciária de Alagoas (processo n. 080014631.2013.4.05.8001 - v. cópia de extrato anexo) , visando pleitear o cancelamento da inadimplência nos sistemas SIAFI e CADIN, bem como demonstrar que não cometeu quaisquer irregularidades pertinentes à execução do convênio n. 1391/2009 (Siconv 717482) , conforme peça 1, p. 106-117.". 
25.	Segue informando que, na ocasião, "o magistrado determinou apenas o ressarcimento do valor de R$50.000,00 (cinquenta mil reais) a fim de que se supere a irregularidade da prestação de contas no que tange à execução do objeto do mencionado convênio.". 
26.	Em face da existência desse processo ainda em julgamento no Tribunal Regional Federal da 5ª Região, solicita que seja suspenso o trâmite da presente TCE até o trânsito em julgado do processo judicial em questão. 
Análise 
27.	Como corretamente supôs, o Tribunal de Contas da União possui jurisdição e competência próprias, estabelecidas pela Constituição Federal e pela sua Lei Orgânica (Lei 8.443/92) . Por isso, não obsta a sua atuação o fato de tramitar no âmbito do poder judiciário ação penal ou civil, versando sobre o mesmo assunto, dado o princípio da independência das instâncias. 
28.	Sobre esse tema, o Supremo Tribunal Federal tem apoiado a tese da independência entre as instâncias administrativa e penal (Mandados de Segurança 26.969-DF e 25.880-DF) , no que é acompanhado pelo Superior Tribunal de Justiça (MS 7080-DF, MS 7138-DF e 7042-DF) , corroborando, por extensão, o entendimento esposado por esta Corte de Contas. 
29.	Nesse sentido são os Acórdão 3036/2015-TCU-Plenário, 10.042/2015-TCU   2ª Câmara, 7.752-TCU   1ª Câmara, 7.475/2015-TCU - 1ª Câmara, 7.123/2014-TCU - 1ª Câmara. 
30. Assim, não cabe a suspensão do processo, conforme solicitado pelo responsável, considerando que a existência, por si só, de ação judicial em curso sobre os fatos objeto de análise pelo TCU não gera relação de prejudicialidade a ensejar o sobrestamento dos autos nesta Corte até decisão judicial definitiva, por força da independência das instâncias. 
Argumentos (peça 29, p. 5) 
31. O responsável alega que a instrução de peça 12, p. 5, se contradiz ao afirmar que a contratação por inexigibilidade dos itens de infraestrutura para apresentações artísticas não configura débito, isto é, "não foram considerados como débitos os valores utilizados para o pagamento atinente à infraestrutura dos shows". 
Análise 
32.	A defesa distorce o entendimento esposado nos autos. O que se procurou explanar no item 23.1.16 daquela instrução é que o débito não decorre imediatamente da contratação por inexigibilidade, visto que precisa haver outros condicionantes para a ocorrência se materializar em débito. No entanto, a contratação por inexigibilidade também pode resultar na aplicação de multa por ato praticado com grave infração à norma legal (desobediência à obrigatoriedade de licitação prevista no art. 2º da Lei 8.666/1993) , prevista no artigo 58, inciso II, da Lei 8.443/1992. 
33.	No caso concreto, a não comprovação de que os pagamentos foram recebidos pelo artista ou por seu representante devidamente habilitado caracterizou a ausência de nexo de causalidade entre os pagamentos realizados e os recursos federais repassados. 
34.	No caso presente, além da contratação irregular, questionam-se a não comprovação das apresentações das bandas Afarra e Cavalo de Pau, bem como a ausência de nexo causal entre os recursos federais transferidos e as despesas com as atrações artísticas, tendo em vista que não foram apresentados comprovantes de recebimento dos cachês pelas bandas Aviões do Forró, Bakanas, Forró dos Plays, Cavalo de Pau, Cantor Amado Batista, cantora Mirella e banda Doce Aventura, e cantor Padre Antônio Maria. Neste caso, portanto, o responsável não apresentou defesa capaz de elidir o débito a ser imputado e nem a irregularidade atinente à contratação por inexigibilidade da empresa Show Premium Consultoria e Eventos Ltda. 
35.	Com isso, rejeita-se as alegações de defesa da responsável quanto a esta questão, uma vez que não constam os contratos/cartas de exclusividade registradas em cartório (irregularidade formal grave, que por si só culminaria na multa prevista no art. 58, II, da Lei 8.443/1992) , tampouco os comprovantes de pagamentos firmados pelos artistas contratados (irregularidade das contas, com a imputação de débito e aplicação da multa do art. 57 da Lei 8.443/1992) . 
Argumentos (peça 29, p. 5-10) 
36.	Quanto ao questionamento referente às cartas de exclusividade apresentadas, consideradas inadequadas porque eram válidas apenas para a ocasião específica do evento, o responsável argumenta apenas que "encaminhou ao MTur a documentação relativa às apresentações das bandas e os respectivos orçamentos. Ocorre que nenhum ponto foi questionado pelo MTur.". 
37.	Continua sua argumentação declarando simplesmente que:"Com a aprovação do repasse e liberação dos recursos pelo Ministério do Turismo, o Município convenente passou a considerar que os procedimentos adotados estavam corretos.". 
38.	Argumenta também que as exigências elencadas no Acórdão 96/2008-TCU não se encontram previstas na lei 8.666/1993 e que o TCU criou "regra não estabelecida na legislação, o que é vedado em sede constitucional por se tratar de um órgão de controle externo auxiliar do Poder Legislativo (art. 71, da CF /1988) ". 
Análise 
39.	O questionamento do responsável se refere a exigência inserta no Acórdão 96/2008-TCU-Plenário, especificamente quanto aos itens reproduzidos a seguir: 
 "9.5.1.1.  deve ser apresentada cópia do contrato de exclusividade dos artistas com o empresário contratado, registrado em cartório. Deve ser ressaltado que o contrato de exclusividade difere da autorização que confere exclusividade apenas para os dias correspondentes à apresentação dos artistas e que é restrita à localidade do evento; 
9.5.1.2.  o contrato deve ser publicado no Diário Oficial da União, no prazo de cinco dias, previsto no art. 26 da Lei de Licitações e Contratos Administrativos, sob pena de glosa dos valores envolvidos;" 
40.	Como se depreende do item 9.5.1.2. acima, a possibilidade de contratação por inexigibilidade só é admitida quando atendidos os requisitos dos arts. 25 e 26 da lei de licitações, o que definitivamente não foi o caso da contratação da empresa Show Premium Consultoria e Eventos Ltda., cuja contratação não foi justificada em nenhuma hipótese prevista na legislação vigente e ocorreu em desacordo com o art. 26 da Lei 8.666, de 21/6/1993. 
41.	Para a contratação de artistas por inexigibilidade de licitação, deveria ter ficado comprovada a exclusividade do intermediário, conforme delineado no art. 25, inciso III, da Lei 8.666/1993. Entretanto, tal exclusividade não ficou comprovada e, portanto, fica patente que ocorreu uma burla ao processo licitatório, porquanto houve desobediência à obrigatoriedade de licitação prevista no art. 2º da Lei 8.666/1993. 
42.	Já para a contratação dos itens de infraestrutura (como palco, som, iluminação, e gerador) , tidos como serviços comuns, deveria ter sido realizada licitação na modalidade de pregão (artigo 1º da Lei 10.520/2002) . Não há previsão legal de inexigibilidade para esse tipo de caso, em razão da pluralidade de prestadores dos serviços. Assim, configurou-se também o descumprimento ao art. 2º da Lei 8.666/1993 e também ao disposto na alínea "h" do item II da Cláusula Terceira do termo de convênio (peça 1, p. 42) , in verbis:  
h) observar, quando da execução de despesas com os recursos deste convênio, as disposições da Lei n 8.666/93, com suas alterações, especialmente em relação às licitações e contratos, inclusive a modalidade de licitação prevista na Lei nº 10.520, de 17 de julho de 2002, observando o disposto no Decreto n 5.504, de 05 de agosto de 2005 e na Portaria Interministerial nº 217/MP0G/MF, de 31 de julho de 2006, atualizada;   
43.	Dessa forma, entende-se que todas as alegações de defesa apresentas na peça 29 não podem ser acatadas e que as irregularidades concernentes à não comprovação da apresentação das bandas Afarra e Cavalo de Pau, à não comprovação do pagamento dos cachês das bandas mencionadas acima (item 34) e à ausência de comprovação de exclusividade na contratação de artistas por inexigibilidade impedem a comprovação da boa e regular gestão dos recursos apontados. 
44.	Repare que a não comprovação da boa e regular aplicação dos recursos é, em parte, resultado da irregularidade mencionada anteriormente, de contratação indevida de empresa por inexigibilidade sem apresentar o comprovante de pagamento de cachês aos artistas. A diferença entre as duas consiste no fato de que a presente falha, para ocorrer, contou também com a não apresentação de documentos comprobatórios de pagamento de cachê aos artistas contratados, conforme veremos adiante. Outra diferença é que a falha anterior abarca todos os serviços contratados a serem pagos com recursos do convênio, enquanto a presente trata apenas dos serviços referentes a apresentações artísticas. 
45.	Na Nota Técnica de Reanálise Financeira 564/2013 (peça 1, p. 98-105) , a entidade convenente reprovou a execução financeira do convênio, visto que não foram apresentadas "cartas de exclusividade" fornecidas pelas "atrações artísticas" para a "empresa intermediadora". Desse modo, nessa nota técnica se recomendou a glosa de valores do ajuste. Entretanto, conforme aqui já discorrido, a inexigibilidade, em si, não resultar em dano, a não ser que falte nexo causal entre os recursos e as despesas correspondentes ou que não haja execução física do objeto. 
46.	Note-se que, na alínea "ll " do item II da Cláusula Terceira do termo de convênio (peça 1, p. 44) , constaram as seguintes obrigações à entidade convenente: 
ll) apresentar na prestação de contas, quando da contratação de artistas, consagrados, enquadrados na hipótese de inexigibilidade prevista no inciso III do art. 25 da Lei nº 8.666/1993 por meio de intermediários ou representantes, cópia do contrato de exclusividade dos artistas com o empresário contratado, registrado em cartório, sob pena de glosa dos valores envolvidos. Ressalta-se que o contrato de exclusividade difere da autorização que confere exclusividade apenas para os dias correspondentes à apresentação dos artistas e que é restrita à localidade do evento, conforme dispõe o Acórdão 96/2008-TCU-Plenário do TCU; (grifos nossos) 
47.	Contudo, as supostas "cartas de exclusividade" apresentadas pela entidade convenente para 7 das 8 atrações artísticas contratadas, banda Aviões do Forró (peça 9, p. 1) , banda Bakanas (peça 9, p. 2-3 ) , banda Forró dos Plays (peça 9, p. 7) ,  banda Cavalo de Pau (peça 9, p. 4 ) , Cantor Amado Batista (peça 9, p. 8) , cantora Mirella e banda Doce Aventura (peça 9, p. 9-10 ) , e cantor Padre Antônio Maria (peça 9, p. 11) , na verdade, são apenas autorizações de exclusividade, visto que válidas apenas para a localidade do evento e para o dia da apresentação dos artistas. Ademais, não foram apresentados documentos comprobatórios do efetivo pagamento de cachê aos artistas, de modo a demonstrar o nexo entre o pagamento à empresa contratada pela prefeitura (Show Premium Consultoria e Eventos Ltda) e as atrações artísticas aludidas nesse parágrafo. A ausência do contrato de exclusividade, cabe ressaltar, não desagua em dano ao erário, vindo este, no caso específico, da não comprovação do pagamento dos cachês c/c com a contratação por inexigibilidade sem a exigida exclusividade. 
48.	Como já dito, o intermediário contratado (por inexigibilidade de licitação) pela prefeitura convenente e que recebeu a totalidade dos recursos federais (sendo que R$ 349.000,00 dos valores pagos à empresa se referiu a pagamento de artistas) foi a empresa Show Premium Consultoria e Eventos Ltda (CNPJ 09.412.290/0001-55) - vide peça 8, p. 30-47 - que, por sua vez, apresentou as "cartas de exclusividade" com as bandas (acima mencionadas) que seriam responsáveis pelos Shows no evento objeto do ajuste. 
49.	Em relação à matéria em exame, ao analisar TCE versando sobre situação análoga à presente, no voto condutor do Acórdão 8244/2013-TCU-Primeira Câmara, o Exmo. Ministro Relator desses autos esclareceu que: 
As autorizações emitidas pelas bandas musicais que atuaram no evento regional, concedidas à empresa contratada pela Prefeitura de (...) para organização das apresentações artísticas - HM Promoções e Eventos Ltda - e encaminhadas ao Ministério do Turismo na prestação de contas do Convênio 750/2008, (...) , não caracterizam contratos de exclusividade entre os artistas consagrados e o respectivo agenciador perante o órgão municipal. 
Na verdade, tais autorizações apenas conferem à empresa (...) o direito de representar, em caráter exclusivo, os referidos grupos musicais nas específicas comemorações alusivas ao objeto do convênio. Não se prestam, portanto, a garantir ao agenciador ampla e irrestrita representação com direito de exclusividade para todos os eventos em que os artistas sejam convidados. 
Além de ferir expressa disposição do acordo administrativo, a ausência de contratos de exclusividade contraria requisitos essenciais à realização de contratação direta por inexigibilidade de licitação, estampados nos artigos 25, inciso III, e 26, da Lei 8.666/1993. 
50.	Ora, sem a comprovação da exclusividade do intermediário, fica excluída a autorização legal (art. 25, inciso III, da Lei 8.666/199) para a inexigibilidade de licitação, e, portanto, fica claro que ocorreu uma burla ao processo licitatório, porquanto houve desobediência à obrigatoriedade de licitação prevista no art. 2º da Lei 8.666/1993. 
51.	Ademais, a situação vertente (ausência de exclusividade) indica a ausência de nexo causal entre os gastos ocorridos com recursos repassados pela União no âmbito do convênio e o objeto desse ajuste, afinal não há como saber se os pagamento efetuado à suposta empresa intermediária (peça 8, p. 23-25) , supostamente referente a apresentações de bandas, no total de R$ 326.000,00, foi utilizado posteriormente pela empresa contratada para pagar as apresentações artísticas previstas no plano de trabalho. Para reforçar esse entendimento, faz-se pertinente transcrever trechos do relatório e do voto que fundamentaram o Acórdão 2774/2016-TCU-Segunda Câmara, cuja relatoria coube ao Exmo. Ministro Relator André de Carvalho:   
Relatório 
31.	O responsável, assim, não está sendo demandado pelo descumprimento do Acórdão 96/2008-TCU-Plenário, prolatado um ano após a assinatura do convênio, e sim pelo fato de que, ao descumprir o art. 25, inciso III, da Lei 8.666/1993, já vigente à época, contratando indevidamente a empresa J. Francisco Borges por inexigibilidade de licitação, teria que comprovar que os recursos do convênio foram efetivamente destinados às bandas que se apresentaram no evento. 
32.	Assim, deveriam ter sido apresentados notas fiscais e recibos emitidos em nome das bandas e assinadas por seus representantes legais ou pelos seus empresários exclusivos. No entanto, só consta nos autos nota fiscal (Peça 1, p. 159) que comprova o pagamento à empresa J. Francisco Borges, a qual não contém a discriminação das bandas a que teriam sido pagos os cachês. Além disso, também não foi juntada nenhuma evidência dos preços praticados por essas bandas. 
33.	Tais fatos não se constituem em falhas meramente formais, como alega o defendente, uma vez que não havendo comprovação de que os valores pagos à empresa correspondem aos que foram efetivamente pagos aos artistas que se apresentaram no evento, que era o objeto do convênio, não se pode comprovar o nexo causal entre os recursos recebidos e os pagamentos efetuados, descumprindose o art. 36 do Decreto 93.872/1986, o art. 93, do Decreto Lei 200/1967, e o art. 30 da IN/STN 1/1997. 
34.	Nesse sentido é o Voto do Exmo. Ministro Marcos Bemquerer, que fundamentou o Acórdão 4299/2014-TCU-Segunda Câmara: 
'9. Ademais, como destacado nas análises efetuadas pela Unidade Técnica e pelo MP/TCU, agrava a situação apresentada no Relatório do Tomador de Contas, de incerteza sobre o destino dado aos recursos federais, a ausência, nos autos, de recibos dos cachês supostamente pagos, o desconhecimento dos reais valores de mercado pagos às empresas indicadas para participarem do evento e a contratação por inexigibilidade de licitação em desacordo com o art. 25, inciso III, da Lei 8.666/1993, tendo em vista que as informações constantes do processo indicam que a empresa contratada não era representante exclusiva das bandas ou artistas indicados. 
 (...) 
15.Tais elementos demonstram a ocorrência de pagamento à empresa contratada com recursos da conta específica do Convênio 482/2008, entretanto, não há como se afirmar que os valores pagos à empresa individual Marcos Correia Valdevino foram utilizados na realização do objeto pactuado, tampouco demonstram o nexo de causalidade entre as verbas repassadas e o fim a que elas se destinavam'. 
 (...) 
35.	Dessa forma, embora tenham sido apresentados indícios de que os shows objeto do convênio tenham sido realizados, os argumentos apresentados não foram capazes de comprovar a correta execução financeira, não sendo afastadas as irregularidades apontadas no item 2 "b" do ofício de citação. Não havendo nos autos elementos que possam atestar a boa-fé do responsável, devem ser rejeitadas as alegações de defesa, devendo as contas serem julgadas irregulares, condenando o responsável ao pagamento do débito apurado e aplicando-lhe a multa prevista no art. 57 da Lei 8.443/1992.  
 (...) 
Voto 
12.	Logo, a não comprovação da boa e regular aplicação dos recursos públicos configura ofensa não só às regras legais, mas também aos princípios basilares da administração pública, já que, ao final e ao cabo, o gestor deixa de prestar satisfação à sociedade sobre o efetivo emprego dos recursos postos sob a sua responsabilidade, dando ensejo, inclusive, ao surgimento de presunção legal de integral dano ao erário pela não aplicação dos valores com o desvio dos recursos federais. 
13.	Conforme consta dos autos, a despeito de o evento até ter sido realizado, o responsável não logrou demonstrar que os recursos repassados pelo MTur foram utilizados no pagamento das três bandas que se apresentariam na festividade (Raça Negra, Saia Rodada e Forró na Tora) , conforme previsto no plano de trabalho apresentado em 20/8/2007. 
14.	Ocorre que, a partir da análise da nota fiscal, é possível constatar que o documento discrimina os serviços prestados de maneira genérica, não sendo indicados os valores pagos a cada uma das bandas que teriam sido contratadas ou apresentados recibos emitidos por seus representantes legais ou por seus empresários, de forma a comprovar que as bandas efetivamente receberam os supostos cachês. 
15.	Demais disso, como salientado pela unidade técnica, o art. 25, inciso III, da Lei nº 8.666, de 1993, admite a contratação por inexigibilidade de licitação de artista (consagrado pela crítica especializada ou pela opinião pública) desde que realizada diretamente ou por meio de empresário exclusivo, mas, no presente caso concreto, o contrato foi firmado com a empresa J. Francisco Borges, que não fez juntar qualquer comprovante de que seria representante exclusiva de todas as bandas. 
16.	Assim sendo, e até mesmo diante da ausência desses contratos de exclusividade, a empresa J. Francisco Borges deveria, ao menos, ter apresentado os documentos capazes de demonstrar que os cachês foram efetivamente pagos às bandas nos exatos montantes previstos, mas ela não o fez, limitando-se a emitir nota fiscal incapaz de comprovar que os recursos federais foram efetivamente destinados ao objeto estabelecido no plano de trabalho. 
18. Por tudo isso, anuindo à proposta da Secex/PE, endossada pelo Parquet especial, propugno por que as contas do Sr. Josuel Vicente Lins sejam julgadas irregulares com a imputação do débito apurado nos autos e a aplicação da multa legal, impondo-se a remessa de cópia deste Acórdão à Procuradoria da República no Estado de Pernambuco, nos termos do art. 16, § 3º, da Lei nº 8.443, de 16 de julho de 1992. 
52.	Outros acórdãos do TCU trazem entendimento semelhante ao mencionado, dentre os quais pode-se citar: AC-1933-07/16-1; AC-1815-06/16-1, AC-3507/16-2, AC-2774-05/16-2, AC-3747-20/151, e AC-3451-18/15-1. 
53.	Assim, por força do que dispõe o art. 70, parágrafo único, da Constituição Federal, bem assim o art. 93 do Decreto-Lei 200/1967 c/c o art. 66 do Decreto 93.872/1986, faz-se necessário observar que compete ao gestor o ônus da prova da regularidade da aplicação de recursos públicos. 
54.	Tal entendimento, confirmado pelo Supremo Tribunal Federal no Mandado de Segurança (MS 23.335/DF, de 12/10/1982 da Relatoria do Ministro Moreira Alves) , é também consolidado nesta Corte de Contas, conforme se verifica nos Acórdão 4869/2010-TCU-Primeira Câmara, 2.665/2009-TCUPlenário, 5.798/2009-TCU-1ª Câmara, 5.858/2009-TCU-2ª Câmara, 903/2007-TCU-1ª Câmara e 1.656/2006-TCU-Plenário. 
55.	A natureza dos fatos constantes das peças analisadas permite concluir que a empresa Show Premium Consultoria e Eventos Ltda (CNPJ 09.412.290/0001-55) deve responder solidariamente pelo dano causado. Essa entidade beneficiou-se com o gasto mencionado, visto que os recursos lhes foram repassados, conforme provam a nota fiscal à peça 8, p. 30, os extratos bancários à peça 8, p. 44-54, e os cheques e comprovante de transferência bancária (peça 8, p. 34, 38 e 42) acostados aos autos. No entanto, não há prova de que os recursos federais que recebeu efetivamente foram utilizados para o pagamento das atrações artísticas objeto do ajuste e para parte dos serviços de infraestrutura executados. 
56.	De acordo com o que se depreende dos autos, a empresa Show Premium Consultoria e Eventos Ltda concorreu para a ocorrência do prejuízo ao erário, dado que recebeu pagamentos sem que se comprovasse o liame entre os recursos que recebeu e os serviços prestados. Demonstrou, portanto, a sua participação na irregularidade na execução do objeto pactuado no âmbito do Convênio, pois recebeu a totalidade dos recursos repassados, acrescidos da contrapartida, na quantia de R$ 420.000,00 (peça 8, p. 30-47) , sem, no entanto, comprovar que pagou com eles as apresentações artísticas.  
57.	Sobre esse assunto, os arts. 4º e 5º da Lei 8.443, de 16/7/1992, estabelecem que o Tribunal de Contas da União tem jurisdição própria e privativa sobre as pessoas e matérias sujeitas à sua competência, abrangendo todos os responsáveis pela aplicação de quaisquer recursos repassados pela União. 
58.	Depreende-se que esta Corte de Contas tem competência para a fiscalização não só dos administradores públicos, mas também de qualquer um, pessoa física ou jurídica, de direito público ou privado, que utilizar recursos públicos. 
59.	Já o §2° do art. 16 da mesma lei determina que deve o Tribunal, ao julgar irregulares as contas, fixar a responsabilidade solidária do agente público que praticou o ato irregular, e do terceiro que, como contratante ou parte interessada na prática do mesmo ato, de qualquer modo haja concorrido para o cometimento do dano apurado. 
60.	No caso em tela, em que a obrigação foi assumida entre a pessoa jurídica contratada e o Município, é cristalino que a empresa é o terceiro mencionado no art. 16 da Lei 8.443, de 1992. 
61.	Nesse sentido, a jurisprudência consolidada desta Corte é de que o TCU, quando do julgamento pela irregularidade das contas de determinado responsável, pode fixar, quanto ao débito apurado, a responsabilidade solidária de agente privado que haja concorrido para o dano, podendo ainda condená-lo ao pagamento da multa prevista no art. 57 da Lei 8.443, de 16 de julho de 1992. 
62.	São nesse sentido os Acórdão 2011/2007-TCU-Plenário, 1.177/2007-TCU-1ª Câmara, 2.658/2007-TCU-1ª Câmara, 555/2008-TCU-1ª Câmara, 1.430/2008-TCU-1ª Câmara, 2.079/2007TCU-2ª Câmara e 779/2008-TCU-2ª Câmara. 
Da revelia do responsável Show Premium Consultoria e Eventos Ltda (CNPJ: 09.412.290/000155) 
63.	No caso vertente, a citação do responsável Show Premium Consultoria e Eventos Ltda (CNPJ: 09.412.290/0001-55) se deu em endereços provenientes de pesquisas de endereços realizadas pelo TCU (peças 11 e 22) , constantes no sistema da Receita Federal. Visto que a entrega dos ofícios citatórios não foi bem-sucedida, conforme explanado no Despacho de peça 24, a citação foi realizada por meio do Edital de peça 25. 
64.	Nos processos do TCU, a revelia não leva à presunção de que seriam verdadeiras todas as imputações levantadas contra os responsáveis, diferentemente do que ocorre no processo civil, em que a revelia do réu opera a presunção da verdade dos fatos narrados pelo autor (Acórdão 1009/2018-TCU-Plenário, Relator: BRUNO DANTAS; 2369/2013 - TCU - Plenário, Relator: BENJAMIN ZYMLER e 2449/2013 - TCU - Plenário, Relator: BENJAMIN ZYMLER) . Dessa forma, a avaliação da responsabilidade do agente não pode prescindir da prova existente no processo ou para ele carreada.  
65.	Ainda que as alegações de defesa não sejam apresentadas, considerando o princípio da verdade real que rege esta Corte, procurou-se buscar, em manifestações do responsável na fase interna desta Tomada de Contas Especial, se havia algum argumento que pudesse ser aproveitado a seu favor.  
66.	No entanto, visto que a responsável não se manifestou na fase interna, não há, assim, nenhum argumento que possa vir a ser analisado e posteriormente servir para afastar as irregularidades apontadas 
67.	Em se tratando de processo em que a parte interessada não se manifestou acerca das irregularidades imputadas, não há elementos para que se possa efetivamente aferir e reconhecer a ocorrência de boa-fé na conduta do responsável, podendo este Tribunal, desde logo, proferir o julgamento de mérito pela irregularidade das contas, conforme os termos dos §§ 2º e 6º do art. 202 do Regimento Interno do TCU. (Acórdão 2064/2011-TCU-Primeira Câmara (relator: Ubiratan Aguiar) , 6.182/2011-TCU-1ª Câmara (relator: Weber de Oliveira) , 4.072/2010-TCU-1ª Câmara (Relator: Valmir Campelo) , 1.189/2009-TCU-1ª Câmara (Relator: Marcos Bemquerer) , 731/2008-TCU-Plenário (Relator: Aroldo Cedraz) . 
68.	A empresa Show Premium Consultoria e Eventos Ltda (CNPJ: 09.412.290/0001-55) deve responder solidariamente pelo dano causado, visto que se beneficiou com o gasto mencionado, conforme nota fiscal no valor de R$ 420.000,00 (peça 8, p. 30) , recibos de pagamento, cheques bancários e extratos acostados aos autos (peça 8, p 32-78) , sem que haja comprovação que os serviços foram efetivamente realizados e de que ela pagou os cachês aos artístas. 
69.	De acordo com o que se depreende dos autos, a empresa Show Premium Consultoria e Eventos Ltda (CNPJ: 09.412.290/0001-55) concorreu para a ocorrência do prejuízo ao erário, dado que recebeu pagamentos sem que se comprovasse plenamente a realização de serviços ou mesmo que os recursos do convênio foram utilizados para que esses serviços existissem, restando demonstrado, portanto, a sua participação na irregularidade relacionada com a execução do objeto pactuado no âmbito do Convênio, com o recebimento total dos recursos integralmente repassados, acrescidos da contrapartida,  no montante de R$ 420.000,00, sem, no entanto, comprovar que executou os serviços em sua integralidade. 
70.	Dessa forma, a empresa responsável, Show Premium Consultoria e Eventos Ltda (CNPJ: 09.412.290/0001-55) , deve ser considerada revel, nos termos do art. 12, §3º, da Lei 8.443/1992, devendo as suas contas serem julgadas irregulares, aplicando-lhe a multa prevista no art. 57 da Lei 8.443/1992. 
Prescrição da Pretensão Punitiva 
71.	Vale ressaltar que a pretensão punitiva do TCU, conforme Acórdão 1441/2016-TCU-Plenário, Relator: Benjamin Zymler, que uniformizou a jurisprudência acerca dessa questão, subordina-se ao prazo geral de prescrição indicado no art. 205 do Código Civil, que é de dez anos, contado da data de ocorrência da irregularidade sancionada, nos termos do art. 189 do Código Civil, sendo este prazo interrompido pelo ato que ordenar a citação, a audiência ou a oitiva do responsável. 
72.	No caso em exame, a perspectiva de aplicação de penalidade ao responsável dificilmente será alcançada pela prescrição, uma vez que a irregularidade sancionada se deu em 4/4/2010 (peça 1, p. 46 e 52) e o ato de ordenação da citação data de 14/6/2016 (peça 15) , portanto, em prazo inferior a dez anos. 
73.	Tendo em vista que não constam dos autos elementos que permitam reconhecer a boa-fé da responsável, sugere-se que as suas contas sejam julgadas irregulares, nos termos do art. 202, § 6º, do Regimento Interno do TCU, com a imputação do débito atualizado monetariamente e acrescido de juros de mora, nos termos do art. 202, § 1º do Regimento Interno do TCU, descontado o valor eventualmente recolhido, com a aplicação da multa prevista no art. 57 da Lei 8.443/1992. 
CONCLUSÃO 
74.	Considerando que as alegações de defesa apresentadas pelo Sr. James Marlan Ferreira Barbosa (CPF: XXX.567.204-XX) não foram capazes de comprovar a correta e regular aplicação de parcela dos recursos federais repassados para o cumprimento do objeto pactuado por força do Convênio 1391/2009 (Siconv 717482) , sugere-se que as contas do gestor sejam julgadas irregulares, com aplicação da multa prevista no artigo 57 da Lei 8.443/1992. 
75.	A empresa Show Premium Consultoria e Eventos Ltda (CNPJ: 09.412.290/0001-55) não apresentou suas alegações de defesa e, portanto, deverá ser considerada revel. 
76.	Não houve a prescrição da pretensão punitiva conforme análise já realizada anteriormente. 
77.	Tendo em vista as irregularidades comprovadas nos autos e a impossibilidade de reconhecer a boa-fé dos responsáveis, Sr. James Marlan Ferreira Barbosa (CPF: XXX.567.204-XX) e da empresa Show Premium Consultoria e Eventos Ltda (CNPJ: 09.412.290/0001-55) , este Tribunal pode proferir, desde logo, o julgamento definitivo de mérito pela irregularidade das presentes contas, com fundamento no art. 202, IV, § 6º, do RI/TCU, atribuindo-se o débito aos responsáveis e aplicando-lhes a multa prevista no art. 57 da Lei 8.443/1992. 
PROPOSTA DE ENCAMINHAMENTO 
78 	Diante do exposto, submetem-se os autos à consideração superior, propondo ao Tribunal: 
a)	considerar revel a empresa Raimundo Antônio dos Santos ME (CNPJ 04.428.831/000110) , para todos os efeitos, dando-se prosseguimento ao processo, com fulcro no art. 12, § 3º, da Lei 8.443/1992; 
b)	rejeitar as alegações de defesa apresentadas pelo responsável James Marlan Ferreira Barbosa (CPF: XXX.567.204-XX) ; 
c)	julgar irregulares, nos termos dos arts. 1º, inciso I; 16, inciso III, alíneas "b" e "c", § 2º, da Lei 8.443/92 c/c os arts. 19 e 23, inciso III, da mesma Lei, e com os arts. 1º, inciso I; 209, inciso II, e 214, inciso III, do Regimento Interno/TCU, as contas do Sr. James Marlan Ferreira Barbosa (CPF XXX.567.204-XX) , ex-prefeito do Município de Limoeiro de Anadia/AL (gestões 2009-2012 e 2014-2016) , e da empresa Show Premium Consultoria e Eventos Ltda (CNPJ: 09.412.290/0001-55) , em razão de impugnação das despesas dos recursos recebidos por intermédio do Convênio 1391/2009 (Siconv 717482) , e condená-los, em solidariedade, ao pagamento da quantia a seguir especificada, com a fixação do prazo de quinze dias, a contar das notificações, para comprovarem, perante o Tribunal (art. 214, inciso III, alínea "a", do Regimento Interno) , o recolhimento da dívida aos cofres do Tesouro Nacional, atualizada monetariamente e acrescida dos juros de mora, calculados a partir das datas discriminadas, até a data do recolhimento, na forma prevista na legislação em vigor, abatendo-se, na oportunidade, o valor já ressarcido.  	
	     Valor histórico (R$) 
	     Data Origem 
	D/C 

	400.000,00
	19/1/2010
	D

	204,25
	30/6/2010
	C

d)	aplicar ao Sr. James Marlan Ferreira Barbosa (CPF: XXX.567.204-XX) e à empresa Show Premium Consultoria e Eventos Ltda (CNPJ: 09.412.290/0001-55) a multa prevista no art. 57 da Lei 8.443/1992 c/c o art. 267 do Regimento Interno, com a fixação do prazo de quinze dias, a contar das notificações, para comprovarem, perante o Tribunal (art. 214, inciso III, alínea "a", do Regimento Interno) , o recolhimento das dívidas aos cofres do Tesouro Nacional, atualizadas monetariamente desde a data do acórdão até a do efetivo recolhimento, se forem pagas  após o vencimento, na forma da legislação em vigor 
e)	autorizar, desde logo, a cobrança judicial das dívidas, caso não atendidas as notificações, na forma do disposto no art. 28, inciso II, da Lei 8.443/1992; 
f)	autorizar, nos termos do art. 26 da Lei 8.443, de 1992, caso solicitado, o parcelamento das dívidas em até 36 (trinta e seis) parcelas mensais e sucessivas, esclarecendo aos responsáveis que a falta de pagamento de qualquer parcela importará no vencimento antecipado do saldo devedor (art. 217, § 2º, do Regimento Interno do TCU) , sem prejuízo das demais medidas legais; 
g)	encaminhar cópia da deliberação que vier a ser proferida, bem como dos relatório e voto que a fundamentarem, ao Procurador-Chefe da Procuradoria da República no Estado de Alagoas, nos termos do § 3º do art. 16 da Lei 8.443/1992 c/c § 7º do art. 209 do Regimento Interno do TCU, para ajuizamento das ações cabíveis, informando-lhe que o inteiro teor da decisão pode ser consultado no endereço virtual https://www.tcu.gov.br/acordaos. 
h)	enviar cópia do Acórdão que vier a ser proferido aos responsáveis e ao Ministério do Turismo-MTur, nos termos do Memorando-Circular 58/2018-Segecex, de 12/11/2018, para ciência, informando que a presente deliberação, acompanhada do Relatório e do Voto que a fundamenta, está disponível para a consulta no endereço virtual https://www.tcu.gov.br/acordaos, além de esclarecer que, caso requerido, o TCU poderá fornecer sem custos as correspondentes cópias, de forma impressa. 
É o relatório.

8.1. Rafaelly Kelly Felix de Paiva (12.918/OAB-AL), representando James Marlan Ferreira Barbosa.  
8.2. Nivaldo Barbosa da Silva Junior (6411/OAB-AL) e outros, representando Prefeitura Municipal de Limoeiro de Anadia - AL.

Subprocurador-Geral Lucas Rocha Furtado.

TOMADA DE CONTAS ESPECIAL. FESTIVAL DO LIMÃO 2009. COMPROVAÇÃO DE REALIZAÇÃO DO EVENTO E DA APRESENTAÇÃO DOS ARTISTAS. AUSÊNCIA DE CONTRATO DE EXCLUSIVIDADE REGISTRADO EM CARTÓRIO. NÃO APRESENTAÇÃO DO COMPROVANTE DE RECEBIMENTO DO CACHÊ PELAS BANDAS. CONTRATAÇÃO DE EMPRESA PARA GESTÃO INTEGRAL DO EVENTO POR DISPENSA. COMPROVAÇÃO DA REALIZAÇÃO DOS SHOWS E DA APLICAÇÃO DOS VALORES. INSPEÇÃO IN LOCO. IMPROPRIEDADES QUE NÃO JUSTIFICAM O JULGAMENTO PELA IRREGULARIDADE. CONTAS REGULARES COM RESSALVAS. DETERMINAÇÕES.

TOMADA DE CONTAS ESPECIAL (TCE)

Secretaria de Controle Externo de Tomada de Contas Especial (SecexTCE).

Inicialmente, registro que atuo nestes autos por força do disposto no art. 152 do Regimento Interno do TCU.
2.	Em exame tomada de contas especial instaurada pelo Ministério do Turismo (MTur) , em desfavor de James Marlan Ferreira Barbosa, ex-prefeito do município de Limoeiro de Anadia/AL (gestões 1/1/2009 a 31/12/2012) , em razão de impugnação de despesas do Convênio 1391/2009 (Siconv 717482) , firmado entre o citado Ministério e aquele Município alagoano, e que teve por objeto o apoio à realização do "Festival do Limão 2009".
3.	O MTur realizou supervisão in loco e apresentou o relatório 303/2009 (peça 1, p. 63-72) , no qual atestou que as ações do Plano de Trabalho do Convênio 1391/2009 foram executadas e concluiu que houve a efetiva execução do referido convênio de acordo com o Plano de Trabalho apresentado.
4.	O Município encaminhou a prestação de contas ao Ministério em 8/6/2010 (peça 1, p. 73) , entretanto, os documentos até então não haviam sido acostados a este processo.  
5.	Após diversas diligências e notas técnicas emitidas pelo MTur, o Ministério emitiu a Nota Técnica de Análise Financeira 532/2013, que constatou não ter o Município inserido no Siconv documentos que comprovassem o procedimento licitatório ou o embasamento legal para a contratação da empresa Premium Consultoria e Eventos Ltda. por inexigibilidade de licitação, além de reiterar a não comprovação de apresentação das bandas Afarra e Cavalo de Pau (peça 1, p. 88-94) . Essa constatação foi confirmada pela Nota Técnica de Reanálise Financeira 564/2013 (peça 1, p. 98-105) .
6.	Referidas conclusões motivaram a instauração da tomada de contas especial, que concluiu pela quantificação do débito integral de R$ 400.000,00, e indicou a responsabilidade do então Prefeito James Marlan Ferreira Barbosa, em razão das seguintes irregularidades:
	a) o convenente não apresentou a documentação comprobatória/justificativa para os seguintes itens: 
	a.1) contratação por inexigibilidade de sete bandas e falta de apresentação de contrato de exclusividade; 
	a.2) show da banda Afarra; 
	a.3) show da banda Cavalo de Pau. 
	b) falta de justificativa e/ou documentos para a contratação dos serviços de infraestrutura por inexigibilidade de licitação ou mesmo contrato firmado para a execução dos serviços, uma vez que as cartas de exclusividade e contratos de cessão de direitos e obrigações enviados não justificam a inexigibilidade de licitação praticada, contrariando o Acórdão 96/2008-TCU-Plenário.
7.	O processo transitou pelo Controle Interno sem modificações dignas de nota quanto ao encaminhamento original, e adentrando ao TCU, recebeu pronunciamento preliminar da então Secex-AL (peça 2) , que propôs a realização de diligência ao MTur para que trouxesse aos autos a documentação relativa à prestação de contas, a qual foi acostada às peças 5-8. 
8.	Foi feita então a análise preliminar da documentação (peça 12) e promovida a citação do prefeito James Marlan Ferreira Barbosa e da Empresa Show Premium Consultoria e Eventos Ltda., para que se manifestassem sobre as irregularidades em pauta, além da não comprovação do recebimento de cachês pelas bandas e da execução de parte das apresentações artísticas previstas no contrato administrativo firmado com a Prefeitura. O ex-alcaide apresentou alegações de defesa (peça 29) , enquanto a Empresa promotora manteve-se silente.
9.	A SecexTCE, com a anuência do MP/TCU, propugna a rejeição das razões de justificativa do ex-prefeito, e sua condenação em débito pelo valor total repassado ao Município, no montante de R$ 400.000,00.
II
10.	Divirjo do encaminhamento proposto, pelos motivos que passo a expor.
11.	De início, destaco que a ausência dos contratos de exclusividade com registro em cartório, por si só, e ainda que previstos no instrumento avençado, não implica no julgamento pela irregularidade das contas, nem se configura suficiente para a imputação de débito ou mesmo de multa, visto consistir em impropriedade na execução da avença, caso não se identifique sobrepreço, fraude ou incompatibilidade dos cachês com os valores de mercado. 
12.	Nessa linha, menciono os Acórdão 2649/2017-TCU-Plenário, relator o Ministro Aroldo Cedraz e 1.435/2017-TCU-Plenário, relator Min. Vital do Rêgo, este último proferido em resposta a Consulta, e cujas Ementas da jurisprudência sistematizada do TCU reproduzo a seguir:
"A apresentação de autorização/atesto/carta que confere exclusividade ao empresário do artista consagrado para dias e eventos específicos, em vez do necessário contrato de exclusividade registrado em cartório, para fins de contratação por inexigibilidade de licitação, representa impropriedade na execução do convênio e, por si só, não implica o julgamento pela irregularidade das contas, tampouco condenação em débito" (Acórdão 1435/2017-TCU-Plenário, rel. Min. Vital do Rêgo) 
 "Nos convênios para a realização de eventos, ainda que o contrato de exclusividade e os comprovantes dos cachês pagos aos artistas tenham sido exigidos no termo do ajuste, sua ausência na prestação de contas não é suficiente para imputação de débito se os elementos dos autos indicarem que houve, de fato, a prestação de serviços artísticos, sem apontamentos de eventual incompatibilidade dos cachês pagos em relação aos de mercado." (Acórdão 2.821/206-TCU-1ª Câmara, rel. Min. Weder de Oliveira) 
13. 	A esse propósito, acrescento que consta da Nota Técnica de Reanálise Financeira nº 564/2013 (peça 1, p. 100) que as bandas Bakanas e Afarra ostentavam contrato de cessão de direitos para a Empresa Show Premium Consultoria e Eventos Ltda., contratada para realização dos shows artísticos, pelo prazo de dois (peça 9, p. 9) e três anos (peça 9, p. 5) , respectivamente, e não apenas para as datas do evento.
14.	As demais bandas, por meio das respectivas pessoas jurídicas ou empresas, outorgaram à empresa Show Premium Consultoria e Eventos Ltda., o direito de representação exclusiva para o evento em questão, com o respectivo registro em cartório (peça 9, p. 1-11) . 
15.	Desse modo, afasto a irregularidade concernente à ausência dos contratos de exclusividade de cada uma das bandas, neste caso concreto, sem prejuízo de determinar à Prefeitura de Limoeiro da Abadia/AL que, em futuros eventos, observe as cláusulas conveniais que exigem a contratação diretamente com o empresário exclusivo das bandas, mediante a apresentação do contrato registrado em cartório.  
16.	Quanto à exigência de recibos emitidos pelas bandas, reconheço que havia certa divergência jurisprudencial nesta Corte com relação à exigência pura e simples, de um lado, dos comprovantes de pagamento a artistas contratados por inexigibilidade, quando não haja contrato de exclusividade amplo registrado em cartório - salvo quando não haja previsão contratual -, e a análise de fatores outros, de outra borda, que permitam reconhecer a realização do evento e a prestação dos serviços artísticos, sem indícios de superfaturamento ou valores pagos fora do mercado.
17.	Nesse passo, a Primeira Câmara do TCU (Acórdão 7.967/2021-TCU, rel. Min. Walton Alencar Rodrigues) concluiu que a divergência em relação à cobrança de comprovante de recebimento do cachê pelo artista ou por seu representante exclusivo teria sido superada com as discussões que originaram o Acórdão 1892/2020-TCU-Plenário, proferido em 22/7/2020, de relatoria do Ministro Aroldo Cedraz, verbis:
"Com as devidas vênias ao MP/TCU, acrescento que a necessidade de instauração de incidente de uniformização para definir a partir de que momento é devida a cobrança de comprovante de recebimento do cachê pelo artista ou por seu representante exclusivo restou superada com as discussões que originaram o Acórdão 1892/2020-TCU-Plenário, de relatoria do Ministro Aroldo Cedraz, por meio do qual se decidiu que tal comprovante, salvo previsão expressa no convênio, seria exigido a partir da vigência da Portaria MTur 153/2009". (Acresci grifos) 
18.	Observo que, neste caso, o Termo de Convênio não previu, dentre as obrigações da Convenente, a apresentação de recibos de cachês pelas bandas (peça 1, p. 41-46) , o que não afastaria, de outra borda, a exigência desses recibos prevista da Portaria MTur 153/2009. 
19.	Ainda aqui, ressalto que o Convênio 1391/2009 foi firmado pelo Município de Limoeiro da Abadia/AL com o MTur em 1º/12/2009 (peça 1, p. 39-57) , e que o evento ocorreu nos dias 4 a 8 de dezembro de 2009, sendo a Portaria MTur 153/2009 foi editada somente em 6 de outubro de 2009, pouco menos de dois meses antes da celebração da avença. Desse modo, considero razoável que os gestores municipais não tivessem ciência da obrigatoriedade de apresentação de recibos de cachês pelas bandas, uma vez que nem no instrumento avençado havia essa exigência. 
20.	Nesse particular, reproduzo a Ementa de jurisprudência sistematizada do Acórdão 5938/2021-TCU-Primeira Câmara, de relatoria do Ministro Benjamin Zymler, a qual aplico ao caso em apreço, dado o reduzido interregno temporal entre a edição da referida Portaria ministerial e a celebração do Convênio 1391/2009: 
"Em convênio para a realização de evento, celebrado antes da edição da Portaria-MTur 153/2009, envolvendo a contratação de profissional do setor artístico, não se exige a apresentação de notas fiscais ou recibos emitidos diretamente pelo artista ou por seu representante exclusivo para fim de comprovação do nexo de causalidade entre os recursos repassados e as despesas efetuadas, haja vista que não era exigência prevista nos ajustes ou normativos da época, podendo essa comprovação ser efetuada, se for o caso, mediante a demonstração do pagamento à empresa intermediária contratada pelo convenente"
21.	Ainda assim, a jurisprudência da Corte já se debruçava sobre esse tema, considerando a ausência de transferência de valores para o artista como mera impropriedade, caso ausente outro indício relevante de irregularidade:
Na contratação de profissional do setor artístico com recursos de convênio, confirmada a execução física do evento e atestada a correspondência dos dados da nota fiscal com os do extrato bancário, não é exigível a comprovação da transferência dos valores ao artista pela empresa intermediária, se não houver previsão contratual nesse sentido ou se não houver indícios ou evidências de fraude na representação do artista, de superfaturamento nos valores do cachê ou de outra circunstância relevante na fase de contratação ou de liquidação das despesas. (Acórdão 7198/2018-TCU-Segunda Câmara, relator Min. Marcos Bemquerer Costa) 
22.	Destaco, por fim, que a atual Portaria MTur 182/2016, que substituiu as antigas Portarias, exige tão somente a apresentação, quando da formalização proposta de Convênio, além do contrato de exclusividade, a apresentação dos últimos comprovantes fiscais que registrem os cachês recebidos pelos artistas ou bandas, sendo no mínimo dois provenientes de entidades públicas e dois provenientes de entidades privadas (art. 3º) .
23.	Considero afastada, portanto, a irregularidade concernente à ausência de recibos individuais de cada artista que se apresentou no Festival do Limão 2009.
24.	Com relação aos shows das Bandas Afarra (R$ 20.000,00) e Cavalo de Pau (R$ 30.000,00) , as ressalvas técnicas da Nota Técnica de Reanálise nº 781/2013 (peça 1, p. 86) , apontaram fotografias em plano fechado que não permitiriam identificar as bandas e os artistas, motivo pelo qual a execução física foi aprovada em parte, enquanto a Nota Técnica de Análise Financeira nº 532/2013 conclui pela glosa do valor de R$ 50.000,00, relativa à não comprovação da apresentação das referidas Bandas Afarra e Cavalo de Pau (peça 1, p. 88-89) .
25.	A derradeira Nota Técnica de Reanálise Financeira nº 564/2013 (peça 1, p. 98-105) pugnou pela rejeição integral da prestação de contas, em face da indevida dispensa de realização do procedimento licitatório ou justificativas para contratação de infraestrutura e shows artístico, bem como da rejeição das cartas de exclusividade apresentadas, que só teriam efeito para os eventos em pauta, contrariando as disposições do Termo de Convênio e a jurisprudência do TCU. Foi evidenciada a movimentação bancária mediante cópia de extratos bancários e de rendimentos financeiros, além da comprovação da devolução de saldo no valor de R$ 204,25.
26.	Também aqui, divirjo do encaminhamento proposto pela equipe técnica do MTur quanto à não comprovação da apresentação das Bandas Afarra e Cavalo de Pau. Ao contrário do que afirma o Órgão concedente (peça 1, p. 80-92) , consta dos autos material de divulgação pós-evento, indicando a apresentação das referidas bandas, conforme se depreende da reprodução de notícia do site "Alagoas Última Hora" (peça 8, p. 224-226) , de 9/12/2009 e que consignou:
"O primeiro dia do evento na sexta feira dia 04, atraiu uma multidão que assistiu os shows das bandas, Aviões do Forró, Forró na Baixa e A Farra.
No segundo dia sábado dia 05, milhares de pessoas assistiram os shows das bandas, Forro dos Plays, Bakanas é Show, e Alves Correia. 
No domingo dia 06, foi a vez das bandas Grupo Curtição, Show do Arrocha, Amado Batista e Cavalo de pau. Na segunda feira banda Anjos de Deus, e na terça-feira dia 08 no encerramento da festa no dia da padroeira do município Nossa Senhora da Conceição, grande momento cristão com celebração eucarística, procissão e show com o Padre Antônio Maria, além de Mirella e Banda Doce Aventura".
27.	Além disso, as fotografias juntadas à peça 8, p. 228-230, apesar de em plano fechado, reproduzem material promocional do site "www.teofest.com", indicando a apresentação da banda "Cavalo de Pau", no dia 6/12/2009, relativamente ao 1º Festival do Limão de Limoeiro da Abadia, sendo que os integrantes ali mostrados correspondem aos que compõem o referido grupo artístico, notadamente o sanfoneiro (peça 8, p. 230) . 
28.	Com essas diretivas em tela, e tendo em vista ter ficado evidenciada, tanto no Relatório de Supervisão in loco nº 303/2009 do MTur (peça 1, p. 63-72) quanto nas Notas de Reanálise posteriores, a efetiva apresentação das demais bandas Aviões do Forró, Forró dos Plays, Bakanas, Amado Batista, Padre Antônio Maria e Mirrella e Banda Doce Aventura, além da comprovação da transferência de valores à Empresa gestora do evento, divirjo da proposta de devolução dos recursos também quanto a este aspecto.    
29.	Esclareço, por fim, que o fato de os serviços de infraestrutura e de realização dos shows terem sido contratados com a Empresa Show Premium Consultoria e Eventos Ltda. com indevida dispensa de licitação para os serviços de infraestrutura, em violação das disposições da Lei 8.666/1993, deveria ensejar, quando muito, a sanção de multa, visto que não há elementos que indiquem a não aplicação desses serviços patrocinados, conforme se observou do relatório de visita in loco. 
30.	Esses fatos me permitem fazer um adequado distinguishing da presente TCE em relação a outros casos semelhantes nos quais não se observou débito, mas os gestores municipais tiveram as contas julgadas irregulares e foram condenados em multa pelo Tribunal. 
31.	Nessa linha, considerando o conjunto de demais elementos dos autos que evidenciam a realização plena do evento, além do fato de que a inspeção in loco realizada pelo MTur (peça 1, p. 63-72) não acusou outras irregularidades dignas de nota, tenho para mim que o melhor deslinde desta tomada de contas especial deve dirigir-se no sentido julgar as contas do Sr. James Marlan Ferreira Barbosa  regulares com ressalvas, sem prejuízo de fazer determinações à Prefeitura de Limoeiro da Abadia no sentido de que observe, em futuras contratações de shows e eventos, as disposições da Portaria MTur 182/2016 (que substituiu a antiga Portaria Mtur 153/2009) , a exigência do contrato de exclusividade quando previsto no instrumento firmado e as normas legais concernentes à licitação de serviços e equipamentos de infraestrutura, não ligados especificamente à contratação dos artistas.  
32.	Quanto às contas da Empresa Show Premium Consultoria e Eventos Ltda., não obstante o reconhecimento da revelia, aplico-lhe as disposições do art. 161 do RI/TCU para julgar suas contas regulares com ressalvas, uma vez que em se tratando da responsabilidade solidária atribuída ao responsável com as empresas contratadas, havendo mais de um responsável pelo mesmo fato, a defesa apresentada por um deles aproveitará a todos, mesmo ao revel, no que concerne às circunstâncias objetivas, não aproveitando no tocante aos fundamentos de natureza exclusivamente pessoal
33.	No que concerne à prescrição, acompanho as conclusões da unidade técnica, quanto às análises empreendidas no âmbito do Acórdão 1441/2016-TCU-Plenário, relator o Ministro Benjamin Zymler, no sentido de que não se operou a prescrição decenal da pretensão punitiva do Tribunal, atualmente ainda adotada pela Corte.  
34.	Em face do exposto, voto por que o Tribunal adote o acórdão que ora submeto à apreciação deste Colegiado.
TCU, Sala das Sessões Ministro Luciano Brandão Alves de Souza, em 19 de outubro de 2021.
RAIMUNDO CARREIRO 
Relator